臺灣高等法院刑事判決　　　　　　　　96年度上訴字第2594號
上　訴　人　臺灣板橋地方法院檢察署檢察官
被　　　告　甲○○
上列上訴人因被告違反毒品危害防制條例案件，不服臺灣板橋地
方法院96年度訴字第557號，中華民國96年4月30日第一審判決（
起訴案號：臺灣板橋地方法院檢察署95年度毒偵字第7940號，移
送併案：臺灣板橋地方法院檢察署96年度毒偵字第1048號、臺灣
臺北地方法院檢察署96年度毒偵字第1105號），提起上訴，本院
判決如下：
    主  文
原判決撤銷，發回臺灣板橋地方法院。
    理  由
一、公訴意旨略以：被告甲○○於民國95年10月18日晚間6時許
    ，在臺北縣板橋市○○路○段50巷36號18樓之7（起訴書漏載
    之7部分），施用第一級毒品海洛因；另於翌日上午11時為
    警採尿時回溯96小時內之某時，在同址，施用第二級毒品甲
    基安非他命（起訴書誤載為安非他命），嗣於同月18日晚間
    8時10分許（起訴書誤載為20分許），在前址，為警查獲，
    並扣得第一級毒品海洛因1包（淨重1.28公克、空包裝重0.3
    5公克）、甲基安非他命1包（毛重4.834公克，驗餘淨重4.8
    09公克）、分裝袋15個（起訴書誤載為16個）、吸食器1組
    、分裝匙1支、磅秤1台（起訴書漏載磅秤部分）等物，因認
    其涉犯毒品危害防制條例第10條第1項之施用第一級毒品罪
    ，及同條第2項之施用第二級毒品罪嫌等語。
二、原審以：本件被告於準備程序中坦承其於95年10月18日某時
    ，在臺北縣板橋市○○路○段50巷36號18之7友人住處，施用
    第一級毒品海洛因及第二級毒品甲基安非他命，並經警扣得
    前述物品等事實不諱。而其於為警查獲後，於翌日上午10時
    10分許，經警採集尿液檢體，送由臺灣檢驗科技股份有限公
    司以酵素免疫分析法初步檢驗，呈鴉片類陽性反應，復經氣
    相層析質譜儀確認，亦有嗎啡（4414ng/ml）、可待因（585
    ng/ml）、甲基安非他命（17186ng/ml）、安非他命（3310n
    g/ml）等陽性反應，有該公司95年11月8日濫用藥物尿液檢
    驗報告附卷得佐。扣案之粉末1包，經送法務部調查局鑑定
    ，認含第一級毒品海洛因成分，淨重1.28公克、空包裝重0.
    35公克，有該局96年1月8日調科壹字第09623001770號鑑定
    書在卷可稽；另扣案之晶體，送由行政院衛生署管制藥品管
    理局鑑定，認含第二級毒品甲基安非他命成分，毛重4.834
    公克，驗餘淨重4.809公克，則有該局95年11月8日管檢字第
    0950011978號鑑定書存卷得憑。按海洛因經注射或吸入人體
    後，約百分之80於24小時內自尿中排出，一般而言，尿液中
    能否驗出嗎啡陽性反應與其投與量、投與途徑、採尿時間、
    個人體質及檢測方法之靈敏度有關，國外曾有文獻報導注射
    6毫克之海洛因鹽酸鹽，其代謝物嗎啡之平均可檢出時限約
    為26小時，業經行政院衛生署藥物食品檢驗局於81年9月8日
    以藥檢1字第8114885號函述綦詳；而甲基安非他命經口服投
    與後約百分之70於24小時內自尿中排出，約百分之90於96小
    時內自尿中排出，由於甲基安非他命成分之檢出與其投與方
    式、投與量、個人體質、採尿時間與檢測儀器之精密度等諸
    多因素有關，因此僅憑尿液中呈甲基安非他命陽性反應，並
    無法確實推算吸食時間距採集時間之長短，惟依上述資料推
    斷，最長可能不會超過4日，亦有行政院衛生署藥物食品檢
    驗局81年2月8日（81）藥檢1字第001156號函可按。查目前
    之尿液檢體毒品反應鑑驗方法，以氣相層析質譜儀分析法最
    為精確，並可排除服用藥物導致毒品偽陽性反應之可能性，
    再參諸海洛因係嗎啡經化學合成之半人工合成品，其毒性倍
    於嗎啡，其施打或吸食後，經人體代謝作用而分解成毒性較
    低之嗎啡，而於尿液中被檢測出，故吸食或施打海洛因或嗎
    啡在尿液中均以嗎啡形態被檢測出，此為本院職務上已知之
    事實，並經行政院衛生署藥物食品檢驗局上揭函文敘明無誤
    ，且觀以目前一般常見施用之第一級毒品為海洛因，甚少或
    甚至未見有施用鴉片或嗎啡者，且本件併扣得前述第一級毒
    品海洛因1包，足徵被告施用之第一級毒品應為海洛因，堪
    為認定。茲本件被告尿液檢體經以氣相層析質譜儀分析法確
    認，鑑出被告尿液確有前述毒品陽性反應，是可確信被告於
    採集尿液檢體前約26小時、96小時內之某時，確曾施用第一
    級毒品海洛因及第二級毒品甲基安非他命，被告之前揭自白
    ，應合於事實。惟被告前於95年8月2日上午7時許，及同日
    下午3時50分許回溯96小時內之某時，在臺北縣中和市某處
    ，其停放之車內，以針筒將第一級毒品海洛因注射入體內之
    方式，施用海洛因1次，及將第二級毒品安非他命置於吸食
    器內加熱燒烤，以吸取其濃煙之方式，施用安非他命1次；
    嗣經警於同日上午11時40分許，在臺北縣泰山鄉○○路100
    巷29號3樓，為警查獲，並扣得第一級毒品海洛因1包（淨重
    0.89公克、含外包裝袋1個），及其所有供施用安非他命所
    用吸食器1組等節，業經本院於95年11月14日以95年度訴字
    第2740號就施用第一級毒品罪部分判處有期徒刑10月，就施
    用第二級毒品罪部分判處有期徒刑8月，定應執行有期徒刑1
    年4月，於96年1月8日確定，有該刑事判決、臺灣高等法院
    被告前案紀錄表在卷可按。經核，被告此部分犯行與本件被
    告所犯，時間密接，犯罪手法相同，復依上述施用毒品者之
    特性，足見其前後所實行者，屬預定之數同種類行為，且基
    於反覆實行之犯意，故應評價為集合犯之包括一罪，從而，
    本件被告犯行業為前案之確定判決效力所及。揆諸前開說明
    ，爰不經言詞辯論，逕為免訴判決之諭知。
三、惟按施用毒品罪，在修正刑法於95年7月1日施行前，無論實
    務與理論，一向認為施用完畢，其犯罪即屬成立，基於概括
    犯意，多次施用同級毒品，認係成立連續犯，從無依接續犯
    或常習犯、集合犯所謂包括一罪論處之例，則於95年7月1日
    刑法連續犯規定刪除後，多次施用同級毒品，自應併合處罰
    （最高法院96年度臺上字第1195號判決參照）。次按，連續
    犯在本質上原屬數罪，於連續犯之規定廢除後，對於先前實
    務上以連續犯予以處理之案件，應視具體個案，除對於合乎
    接續犯或包括的一罪之情形，認其構成單一之犯罪外，應認
    係數罪併罰。新法施行後，於刑法評價上，若不符合在密切
    接近之一定時空，持續實行之一個延續性之行為觀念，應認
    係數罪併罰（最高法院95年度臺上字4112號判決參照）。本
    件被告施用第一級毒品海洛因及第二級毒品甲基安非他命之
    犯行，與上開判決之犯行相距至少二個半月之久，是否符合
    在密切接近之一定時空，持續實行之一個延續性之行為觀念
    ，能否認與上開判決所認定之犯罪事實，具有集合犯之包括
    一罪關係，有待研酌。檢察官上訴意旨據以指摘原判決不當
    ，不無理由，應由本院將原判決撤銷並發回原審法院，另為
    適法之處理，並不經言詞辯論為之。
據上論斷，應依刑事訴訟法第369條第1項後段、第372條，判決
如主文。
中　　華　　民　　國　　96　　年　　7 　　月　　13　　日
　　　　　　　　　刑事第十八庭審判長法　官  溫耀源
　　　　　　　  　　　　　　　　　  法　官  陳健順
　　　　　　　 　 　　　　　　　　  法　官  邱同印
以上正本證明與原本無異。
不得上訴。
                                    書記官  莊昭樹
中　　華　　民　　國　　96　　年　　7 　　月　　13　　日
